【裁判字號】    97,消債更,284
【裁判日期】    970709
【裁判案由】    更生事件
【裁判全文】
臺灣士林地方法院民事裁定           97年度消債更字第284號
債  務  人  甲○○
                      忠孝東路.
上列債務人因消費者債務清理更生事件，聲請保全處分，本院裁
定如下：
    主  文
聲請駁回。
    理  由
一、按法院就更生之聲請為裁定前，得因利害關係人之聲請或依
    職權，以裁定為保全債務人財產，消費者債務清理條例第19
    條第1 項第1 款固定有明文。惟保全處分，係於法院就更生
    之聲請為裁定前，為防杜債務人之財產減少，維持債權人間
    之公平受償，及使債務人有重建更生之機會，始有保全處分
    之必要，此觀諸消費者債務清理條例第19條立法說明即明。
    是法院就更生之聲請為裁定前，自應依債務人之財產狀況，
    就保全處分對債務人更生目的達成之促進，及保全處分實施
    就相關利害關係所生影響，兼顧債權人權益，避免債務人惡
    意利用保全處分，阻礙債權人行使權利，或作為延期償付手
    段之可能性，綜合比較斟酌，決定有無以裁定為保全處分之
    必要。
二、聲請意旨略以：債務人因入不敷出，陷於不能清償債務，業
    已提出更生聲請於本院審理中。然債權人臺灣中小企業銀行
    股份有限公司已聲請，就債務人所有位於臺北市○○區○○
    街4 號2 樓之房屋（下稱系爭房屋）為假扣押強制執行，經
    臺灣臺北地方法院隆97執全荒字第1119號核發扣押命令中（
    下稱系爭執行程序），為免失去租金收入而無法支付房貸金
    額，爰聲請保全系爭房屋等語。
三、經查，假扣押保全處分乃在於限制債務人處分執行標的，惟
    於不違反查封效力之情形下，並不影響債務人之使用收益，
    對於債務人原有租約及收取租金之權利亦無影響，債務人主
    張為免失去租金收入而無法支付房貸金額，爰聲請保全系爭
    房屋云云，並非有據。次查，消債條例設置自用住宅借款特
    別條款之目的，係使於更生方案訂定以自用住宅借款延緩清
    償為內容之特別條款之債務人，如依該條款繼續清償時，一
    方面可避免債權人行使擔保權，另方面可同時提高其更生方
    案之可行性，而有利債務人更生程序之進行。至所謂自用住
    宅，係指債務人所有，供自己及家屬居住使用之建築物，消
    費者債務清理條例第43條第4 項定有明文。惟債務人自陳其
    現住於其子所有門牌臺北市○○區○○街210 巷39號14 樓
    房屋，此有債務人之保全處分聲請狀可稽，顯然系爭房屋並
    非債務人之自用住宅，債務人亦不因系爭執行程序喪失其賴
    以居住之自用住宅，自無礙於債務人重建更生之機會。再查
    ，系爭房屋分別有擔保債權金額最高限額264 萬元及180 萬
    元之一、二順位抵押權設定登記，有土地及建物謄本可稽，
    停止系爭執行程序，對於無擔保及無優先權之債權人間之公
    平受償，亦無實質助益。綜酌以上各情，暨兼顧債權人權益
    考量，本院認債務人保全處分之聲請，尚無必要。從而，債
    務人聲請保全處分，於法不合，應予駁回。
四、爰裁定如主文。
中    華    民    國    97    年    7     月    9     日
                  民事第三庭  法      官  施月燿
上為正本係照原本作成。
如不服本裁定，應於裁定送達後10日內，以書狀向本院提出抗告
，並繳納抗告費新臺幣1 千元。
中    華    民    國    97    年    7     月    9     日
                              書  記  官  于耀文


司法院資訊處製作；財團法人民間司法改革基金會備份。
